臺灣雲林地方法院刑事判決　　　　　　　100年度交易字第1號
公　訴　人　臺灣雲林地方法院檢察署檢察官
被　　　告　周坤申
上列被告因過失致死等案件，經檢察官提起公訴（99年度偵字第
4476號），被告於本院準備程序進行中，就被訴事實為有罪之陳
述，經本院告知簡式審判程序意旨，並聽取公訴人及被告之意見
後，本院合議庭裁定由受命法官獨任依簡式審判程序審理，並判
決如下：
    主      文
周坤申犯不能安全駕駛動力交通工具罪，處有期徒刑陸月，如易
科罰金，以新臺幣壹仟元折算壹日。又犯過失致人於死罪，處有
期徒刑陸月，如易科罰金，以新臺幣壹仟元折算壹日。應執行有
期徒刑拾月，如易科罰金，以新臺幣壹仟元折算壹日。
    事實及理由
一、犯罪事實
    周坤申於民國99年8 月22日晚上6 時許，與同事吳榮華及另
    1 名年籍姓名不詳之成年人，在雲林縣麥寮鄉六輕廠區附近
    之餐飲店飲用啤酒若干後，於同（22）日晚上10時許，3 人
    再移至附近另一間卡拉OK店繼續飲用高粱酒若干，嗣周坤申
    已達不能安全駕駛動力交通工具之狀態，竟仍於99年8 月23
    日凌晨1 時10分許，駕駛車牌號碼2492-PU 號自小客車搭載
    吳榮華，沿雲林縣麥寮鄉崙後村臺17線由南往北方向行駛，
    嗣於同（23）日凌晨1 時20分許，行經該路段北上76.3公里
    處，設有安全引導標誌之彎道時，本應注意吐氣所含酒精濃
    度超過每公升0.25毫克或血液中酒精濃度超過百分之0.05以
    上者不得駕車，如已上路應立即停止駕駛；又應注意車前狀
    況，並隨時採取必要之安全措施，及車輛行經彎道之路段，
    應減速慢行，作隨時停車之準備；並應注意汽車行駛時，除
    準備停車或臨時停車外，不得駛出路面邊線，且依當時天氣
    晴、夜間有照明、柏油路面、乾燥、無缺陷、無障礙物、視
    距良好等情形，並無不能注意之情事，竟疏未注意，而偏離
    車道行駛出路面邊線，因而撞擊坐落該處之中央橋橋頭，致
    坐在右前座之吳榮華摔出車外而受有全身多處外傷、顱內出
    血等重創，雖經送往長庚醫療財團法人雲林長庚紀念醫院（
    下稱雲林長庚醫院）救治，惟仍不治死亡。嗣經警據報前往
    處理，並將周坤申送醫施以抽血測試酒精濃度為218.2mg/dl
    ，換算呼氣酒精濃度為1.091mg/l ，始查悉上情。周坤申於
    肇事後，犯罪未被發覺前，向前往現場處理事故之員警坦承
    肇事，自首而接受裁判。
二、認定犯罪事實所憑之證據及理由：
  (一)本案被告周坤申所犯之罪，係死刑、無期徒刑、最輕本刑為
    3 年以上有期徒刑以外之罪，其於準備程序就前揭被訴事實
    為有罪之陳述，經受命法官告知簡式審判程序之旨，並聽取
    其與公訴人之意見後，本院合議庭裁定，依刑事訴訟法第27
    3 條之1 規定，由受命法官獨任進行簡式審判程序，是本案
    之證據調查，依刑事訴訟法第273 條之2 規定，不受同法第
    159 條第1 項、第161 條之2 、第161 條之3 、第163 條之
    1 及第164 條至第170 條規定之限制，合先敘明。
  (二)上開犯罪事實，業據被告於本院審判程序中坦承不諱，並有
    道路交通事故現場圖、道路交通事故調查報告表（一）（二
    ）、臺灣省嘉雲區車輛行車事故鑑定委員會99年12月14日嘉
    雲鑑990826字第0995804283號函及所附鑑定意見書、雲林長
    庚醫院診斷證明書、道路交通事故當事人酒精測定紀錄表、
    雲林縣警察局舉發違反道路交通管理事件通知單、刑案現場
    照片18張，檢警相驗吳榮華變死案照片附卷（99年度相字第
    393 號偵卷第5-8 、13-23 、49-53 頁、99年度偵字第4476
    號偵卷第10、21-22 頁）可稽。又被害人吳榮華確實因本件
    車禍受有重創，並已死亡等情，亦有檢察官相驗筆錄、相驗
    屍體證明書、檢驗報告書各1 份在卷（99年度相字第393 號
    偵卷第30-43 頁）足憑。且被告於交通事故發生後送醫急救
    ，經雲林長庚醫院將被告抽血檢驗所測得之被告血液中酒精
    濃度高達218.2mg/dl，相當於呼氣酒精濃度1.091mg/l 等情
    ，亦有該院檢驗醫學科檢驗報告單1 紙附卷（99年度相字第
    393 號偵卷第13頁）可參。按刑法第185 條之3 規定所謂「
    不能安全駕駛」，係抽象危險犯，並不以發生具體危險為必
    要，對於呼氣酒精濃度已達每公升0.55毫克（0.55mg/l）以
    上，肇事率為一般正常人之10倍，應認已達不能安全駕車之
    標準，此業經法務部88年5 月18日以法88檢字第001669 號
    函告週知，而本件被告係於上揭時地肇事後送醫急救經抽血
    檢驗所測得之被告血中酒精濃度高達218.2mg/dl，換算呼氣
    酒精濃度為1.091mg/l ，足認被告當時顯已達不能安全駕駛
    之情狀。復按汽車駕駛人飲用酒類後，其吐氣所含酒精濃度
    超過每公升0.25毫克或血液中酒精濃度超過百分之0.05以上
    者，不得駕車；汽車行駛時，駕駛人應注意車前狀況，並隨
    時採取必要之安全措施；行經設有彎道之路段，應減速慢行
    ，作隨時停車之準備。四輪以上汽車在劃有快慢車道分隔線
    之道路行駛，除起駛、準備轉彎、準備停車或臨時停車，不
    得行駛慢車道。機器腳踏車行駛之車道，應依標誌或標線之
    規定行駛；無標誌或標線者，除起駛、準備停車或臨時停車
    外，不得駛出路面邊線，道路交通安全規則第114 條第2款
    、第94條第3 項、第93條第1 項第2 款、第95條第2 項、第
    99條第1 項第5 款，分別定有明文，此為一般汽車駕駛人所
    應注意並確實遵守之事項。而依道路交通事故調查報告表（
    一）所載，本件交通事故發生當時天候晴朗，夜間有照明，
    路面柏油、乾燥、無缺陷、無障礙物，視距良好，復依被告
    自身之智識、能力亦無不能注意之情事，竟因不勝酒力疏未
    注意，偏離車道駛出邊線，因而駕車撞擊坐落該處之中央橋
    橋頭，致車內右前座乘客吳榮華因此受創死亡，可證被告之
    駕車失當行為，顯有過失。再如上開檢察官相驗所見，被害
    人吳榮華確因本件車禍，顱內出血致死。則被告過失駕車肇
    事行為，與被害人之死亡結果間，自具有相當因果關係。綜
    上所述，足見被告之自白核與事實相符，自可採為論罪科刑
    之依據，從而，本件事證已臻明確，被告犯行洵堪認定，應
    予依法論科。
三、論罪科刑之理由：
  (一)核被告所為，係犯刑法第185 條之3 不能安全駕駛動力交通
    工具罪、刑法第276 條第1 項之過失致人於死罪。又被告所
    犯前開2 罪，犯意各別，罪名互殊，應予分論併罰。又被告
    為汽車駕駛人，酒醉駕車，因而致人死亡，依法應負過失致
    人於死罪之刑事責任，依道路交通管理處罰條例第86條第1
    項規定，應就其所犯過失致死罪部分加重其刑。另被告於肇
    事後，犯罪未被發覺前，即向前往現場處理且尚不知犯罪嫌
    疑人之員警坦承肇事，並接受裁判，為對於未發覺之罪自首
    而接受裁判，此有雲林縣警察局臺西分局麥寮分駐所／派出
    所受理各類案件紀錄表、職務報告、雲林縣警察局道路交通
    事故肇事人自首情形紀錄表在卷（99年度相字第393 號偵卷
    第4 、12、24頁）可參，爰依刑法第62條前段規定，就過失
    致死罪部分減輕其刑，並依刑法第71條之規定先加後減。
  (二)爰審酌酒精成分對人之意識能力具有不良影響，超量飲酒後
    會導致對週遭事務之辨識及反應能力較平常狀況薄弱，對利
    用道路往來之人車均生高度危險性，且被告確因酒後駕車肇
    生本件交通事故，導致被害人死亡，其行為實屬不該，又其
    犯後雖能坦認犯行，惟所謂犯後態度，並非僅衡量被告是否
    對所涉犯行供承不諱矣，尚應包含對於其所造成之錯誤，能
    否勇於面對與盡力彌補，而本件被告於偵、審程序中，數度
    與告訴人約定商談調解、和解乙事，卻因自認無資力賠償，
    即數度於未先予告知之情形下擅未到場並拒接告訴人來電，
    而未能思量提出具體之賠償計劃，請求告訴人諒解及同意使
    其延後或分期賠償之可能，犯後態度雖可，惟尚難認為良好
    ，惟念及被告與被害人吳榮華為友人，當日係與吳榮華一同
    飲酒，因吳榮華之請託始駕駛原由吳榮華使用之車輛載送吳
    榮華，被告因此次肇事內心亦受相當衝擊及痛苦，且告訴人
    表示願意原諒被告，及其國中畢業之智識程度，目前因另案
    服勞動役尚無工作等一切情狀，認檢察官之求刑適當，分別
    量處如主文所示之刑，及定其應執行之刑，並分別諭知宣告
    刑及應執行刑之易科罰金折算標準。
四、應適用之法律：
  (一)刑事訴訟法第273 條之1 第1 項、第299 條第1 項前段。
  (二)道路交通管理處罰條例第86條第1 項。
  (三)刑法第185 條之3 、第276 條第1 項、第41條第1 項前段、
    第8項、第51條第5 款、第62條。
  (四)刑法施行法第1 條之1 第1 項、第2 項前段。
本案經檢察官莊珂惠到庭執行職務
中    華    民    國   100    年    4     月    26    日
                  刑事第一庭  法  官  謝 宜 雯
以上正本證明與原本無異。
如不服本判決應於收受送達後10日內向本院提出上訴書狀，並應
敘述具體理由；其未敘述上訴理由者，應於上訴期間屆滿後20日
內向本院補提理由書（均須按他造當事人之人數附繕本）「切勿
逕送上級法院」。
                              書記官  林 美 鳳
中    華    民    國   100    年    4     月    26    日
附錄本判決所適用之法條
中華民國刑法第185條之3
服用毒品、麻醉藥品、酒類或其他相類之物，不能安全駕駛動力
交通工具而駕駛者，處1 年以下有期徒刑、拘役或科或併科15萬
元以下罰金。
中華民國刑法第276條
因過失致人於死者，處2年以下有期徒刑、拘役或2千元以下罰金
。
從事業務之人，因業務上之過失犯前項之罪者，處5年以下有期
徒刑或拘役，得併科3千元以下罰金。
道路交通管理處罰條例第86條：
汽車駕駛人，無駕駛執照駕車、酒醉駕車、吸食毒品或迷幻藥駕
車、行駛人行道或行經行人穿越道不依規定讓行人優先通行，因
而致人受傷或死亡，依法應負刑事責任者，加重其刑至2 分之1
。
汽車駕駛人，在快車道依規定駕車行駛，因行人或慢車不依規定
，擅自進入快車道，而致人受傷或死亡，依法應負刑事責任者，
減輕其刑。